【裁判字號】    90,上易,1789
【裁判日期】    901204
【裁判案由】    恐嚇
【裁判全文】
臺灣高等法院高雄分院刑事判決    九十年度上易字第一七八九號
    上  訴  人  台灣高雄地方法院檢察署檢察官
    被      告  丙○○
右上訴人因恐嚇案件，不服臺灣高雄地方法院八十九年度易字第五五一二號中華民國
九十年七月三十日第一審判決（起訴案號：臺灣高雄地方法院檢察署八十九年度偵字
第一四九一六號），提起上訴，本院判決如左：
    主  文
上訴駁回。
    理  由
一、公訴意旨略以：被告丙○○係張乾隆（由檢察官另案偵辦）之朋友，得知張乾隆
    曾於民國八十八年十一月十三日查獲告訴人乙○○與張乾隆之妻通（相）姦，二
    人曾和解，由乙○○簽發本票三紙共計新台幣一百五十萬元交付張乾隆，但尚未
    履行本票債務，竟於八十八年十一月十五日下午五時三十分許，前往乙○○位於
    高雄縣旗山鎮○○路五六號之店面，向乙○○恫嚇稱：「如不趕快拿錢出來（履
    行和解契約之金錢），則要對你不利，你要小心（欲加害乙○○之妻女及名譽之
    意思）」等語，使乙○○心生畏怖，因認被告涉犯刑法第三百零五條之恐嚇罪嫌
    。
二、按犯罪事實應依證據認定之，無證據不得推定其犯罪事實，又不能證明被告犯罪
    應諭知無罪之判決，刑事訴訟法第一百五十四條、第三百零一條第一項定有明文
    。次按，告訴人之告訴，係以使被告受刑事訴追為目的，是其陳述是否與事實相
    符，仍應調查其他證據以資審認，最高法院五十二年台上字第一三００號著有判
    例可供查考。又認定犯罪事實應憑積極證據，倘積極證據不足以為不利於被告事
    實之認定時，即應為有利被告之認定，更不必有何有利之證據，最高法院三十年
    上字第八一六號著有判例，所謂「積極證據足以為不利被告事實之認定」，依據
    同院七十六年臺上字第四九八六號判例意旨，係指據為訴訟上證明之全盤證據資
    料，在客觀上以達於通常一般之人均不致於有所懷疑，而得確信被告確曾犯罪之
    程度；若未達到此一程度，而有合理懷疑之存在時，即無從為被告有罪之確信。
三、本件公訴人認被告涉犯刑法第三百零五條之恐嚇罪嫌，無非係以被告有於八十八
    年十一月十五日陪同張乾隆前往告訴人位於高雄縣旗山鎮○○路五十六號之裱褙
    店之事實，及告訴人與證人蔡淑隆之指訴為其論斷之依據。訊據被告丙○○固未
    否認於前揭時、地陪同張乾隆前去找告訴人商談關於和解債務事宜，惟堅決否認
    有恐嚇告訴人之犯行，辯稱：因張乾隆表示要去找乙○○商討和解債務履行之事
    ，要求伊陪同前往，才一同前去告訴人店裡，當時告訴人已經報警處理，並未恐
    嚇告訴人等語。
四、經查：
(一)、本件告訴意旨認被告丙○○於八十八年十一月十五日下午五時三十分，夥同張乾
    隆向伊要脅給錢涉嫌恐嚇，告訴人並於偵查中指稱：「丙○○八十八年十一月十
    五日下午五時三十分到我家叫我趕快拿錢出來，否則對我不利，要我小心，意思
    是要傷害我妻女，所以我很害怕，我有錄音，但是聽不清楚」（見八十九年度偵
    字第一四九一六號偵查卷第二十五頁以下）；於原審審理中則謂被告當時係稱：
    「（當時被告及張乾隆如何說？）他說：『如果不趕快解決的話，我們要拉白布
    條，分發在賓館所拍之照片，登報並召開記者會，要讓你身敗名裂。』（是否說
    別的？）他說我家裡的狀況他都調查的很清楚，我有沒有錢他知道。（是否就如
    此？）是」、「（前開所言『拉白布條』、『公開照片』等語誰說的？在庭被告
    丙○○」等語（見原審卷第十六至十七頁），是其先後指稱被告所為惡害通知之
內容已有不同，能否採信，已非無疑；而證人即告訴人之妻蔡淑隆於偵查中雖證
    稱：「（有無聽到恐嚇言語？）有，丙○○講要我們小心一點」之語（偵卷第二
    六頁），然其於原審審理時又證稱：「（被告是否有說：『如果不趕快拿出錢來
    ，則要對你不利，你要小心』？）我不記得是否這麼說，但是他要走時說：『試
    試看』」（見原審卷第十八頁），可見其前後供述亦不一致，則其證詞尚不足為
    告訴人指訴與事實相符之佐證。
(二)、又告訴人自承，案發之時見到被告與張乾隆去伊店裡，便先要其妻通知旗山分局
    建國派出所員警前去，不到五分鐘，便有員警趕到；告訴人且稱：「因為他們十
    三號時要我簽本票，票十八號才要兌現，他們十五號就來了，我怕他們對我不利
    ，我找警察是希望有證人，且考量到安全的問題」等語，並表示被告為前開恐嚇
    言語時，警察正在外守候（見原審卷第十六頁），告訴人既知事先請來警員以便
    為張乾隆等人之行為作證，而案發之時該警員確實在場，若被告於協談過程中有
    何違法事證，衡情當會向在場員警指訴；然證人即當日在現場處理本案之警員張
    松山於原審審理時卻證稱：「當甲我是巡邏，所裡通知我有事故，要我到現場去
    ，我到現場時，現場有一男子與告訴人太太講話，另外是否有人，我沒有印象，
    告訴人看到我來後，就走出走廊告訴我說他與一女子通姦，民事已達成和解，現
    在談和解事宜，我問他說需不需要調解，他說要自己談，我在外面停留五至十分
    鐘，沒有進去就離開，當甲我有穿制服，他們應該有看見我來了」、「（到達現
    場時告訴人是否向你指稱遭恐嚇？當時現場氣氛如何？）沒有，也沒有聽到爭吵
    情事」、「（之後是否有處理他們類似的糾紛？）沒有」等語（見原審卷第二六
    至二七頁），而告訴人當時確出具載有「因民事自行調解」字樣之單據與證人張
    松山，且案發當日（十五日）及次日（十六日）旗山分局建國派出所均未見有關
    於本案之報案紀錄，分別有前開單據影本一紙、受理各類報案紀錄表及該所工作
    紀錄影本共十紙在卷可參，足見告訴人當時並未向到場警員為被告及張乾隆二人
    有不法行為之表示，益徵其陳述顯有瑕疵存在，不足採信。至張乾隆因涉嫌散佈
    告訴人之裸照與到告訴人店內拉白布條，而涉犯妨害風化及誹謗等罪經檢察官提
    起公訴於原審審理中之事實，固經原審調閱九十年訴字第四六八號卷証查閱屬實
    ，然即令該散發裸照及拉白布條之事實與被告有關，亦難以嗣後發生之實害行為
    ，驟予推論被告事先曾以該事由恐嚇於告訴人，遑論告訴人於原審及前開案件審
    理中，均表示未見被告有散發裸照及拉白布條之行為。且本件檢察官起訴事實與
    該拉布條、散發照片行為並不相同，亦非本院得予審理範圍。
(三)、綜上所陳，告訴人指陳被告對伊所為恐嚇言語之內容既有不一，而證人蔡淑隆與
    告訴人為夫妻，實係告訴人與張乾隆之妻通姦案件之被害人，本案又係因該通姦
    案件和解條件協商過程中所衍生之問題，是難期該證人之證詞絕對客觀，加以其
    對於告訴人之指訴之恐嚇事實存否又前後供述歧異，故其證言尚難證明告訴人指
    訴與事實相符，本件除告訴人之有瑕疵指訴外，並無其他積極證據足資顯示被告
    確有如公訴人所指之恐嚇犯行，揆諸首揭說明，自應為被告無罪之諭知。因此原
    審以不能證明被告犯罪而諭知無罪之判決，核無不合，檢察官循告訴人之請求提
    起上訴，其意旨仍執前詞，為無理由，應予駁回。至告訴人指稱被告另於八十八
    年十一月十六日向告訴人要脅要錢，又於同月十八日以電話表示要伊注意等事實
    ，因起訴部分應為無罪判決，該部分縱令屬實，亦與本案無裁判上一罪之關係，
    則不得併予審究，併此敘明。
據上論結，應依刑事訴訟法第三百六十八條，判決如主文。
本案經檢察官王登榮到庭執行職務。
中    華    民    國      九十      年      十二      月     四   日
                              臺灣高等法院高雄分院刑事第一庭
                                  審判長法官  王光照
                                        法官  黃壽燕
                                        法官  黃仁松
右正本證明與原本無異。
不得上訴。
                                      書記官  呂明燕
中    華    民    國      九十      年      十二      月    六    日
                                                                  Ｄ


司法院資訊處製作；財團法人民間司法改革基金會備份。
